【裁判字號】    95,家上易,7
【裁判日期】    951011
【裁判案由】    給付遺產
【裁判全文】
臺灣高等法院民事判決                 95年度家上易字第7號
上  訴  人  丙○○
訴訟代理人  甲○○
                        之2
複  代理人  余梅涓律師
被  上訴人  行政院國軍退除役官兵輔導委員會
            台北市榮民服務處
法定代理人  乙○○
訴訟代理人  楊俊雄律師
上列當事人間請求給付遺產事件，上訴人對於中華民國94年3月
11日臺灣臺北地方法院93年度家訴字第101號第一審判決提起上
訴，本院於95年9月26日言詞辯論終結，判決如下：
    主  文
上訴駁回。
第二審訴訟費用由上訴人負擔。
    事  實
甲、上訴人方面：
壹、聲明：
一、原判決廢棄。
二、被上訴人應給付上訴人新台幣（下同）50萬元及自起訴狀送
    達翌日起至給付日止依年利息百分之5計算之利息。
三、願供擔保，請准宣告假執行。
貳、陳述：除與原判決記載相同者外，補稱略以：
    原審以「兵籍表」輕易排斥其他證物，上訴人之繼承權受到
    侵害，難謂公平。
乙、被上訴人方面：
壹、聲明：上訴駁回。
貳、陳述：與原判決記載者相同。
    理  由
一、上訴人主張：訴外人徐長根於民國38年隨軍來台，終身未娶
    ，於87年8月5日在台逝世，留有遺產新台幣（以下同）50萬
    元，刻由被上訴人保管中。上訴人丙○○及訴外人徐立新均
    係徐長根之胞弟，已依法於88年11月11日以書面向台灣士林
    地方法院對徐長根之遺產為繼承之表示（徐立新嗣於89 年
    10月3日去世），經該院以91年2月19日士院儀民明88聲繼39
    字第05381號函准予備查在案。上訴人丙○○檢具一切文件
    依規定請求被上訴人發還徐長根之全部遺產，詎被上訴人以
    93年1月19日北市榮輔字第0920010062號書函略謂上訴人之
    親屬姓名與徐長根生前註記資料不符，拒予發還遺產等。為
    此提起本件訴訟，請求被上訴人給付50萬元及自起訴狀繕本
    送達翌日起之法定遲延利息。
    被上訴人對其係台灣地區與大陸地區人民關係條例（下稱兩
    岸人民關係條例」第68條所定徐長根之法定遺產管理人，及
    徐長根留有遺產50萬元等情不爭執。惟以依徐長根兵籍表記
    載其父為徐流雲，且依其兵籍表、自傳所載，其家中僅有徐
    長根與弟伏水兄弟二人，上訴人丙○○及徐立新均非徐長根
    之胞兄弟，上訴人所提聲請繼承文件，與諸多考證資料有間
    ，上訴人無法證明其為徐長根之胞弟，被上訴人拒絕將故榮
    民徐長根之遺產交付上訴人，應為有理由等語。
    （原審為上訴人敗訴之判決，上訴人提起上訴。）
二、查本件被繼承人徐長根於民國87年8月5日在台逝世，留有遺
    產50萬元，被上訴人依兩岸人民關係條例第68條規定係徐長
    根之法定遺產管理人。上訴人丙○○及徐立新於88年11月11
    日以書面向台灣士林地方法院對徐長根之遺產為繼承之表示
    ，經該院以91年2月19日士院儀民明88聲繼39字第05381號函
    准予備查。上訴人丙○○向被上訴人聲請發還徐長根遺產，
    經被上訴人以93年1月19日北市榮輔字第0920010062號書函
    復略謂上訴人所列親屬姓名與徐長根生前註記資料不符，歉
    難發還徐長根遺產，請循法律訴訟途徑確認繼承權等情，有
    上訴人提出之士林地院上開函、被上訴人上開函、徐長根戶
    籍謄本等可稽，並經本院調取士林法院上開案卷核閱無誤，
    且為兩造所不爭執，堪認為真正。
三、上訴人主張其為徐長根之繼承人，因向被上訴人聲請發還徐
    長根之遺產遭拒，爰訴請被上訴人給付50萬元並加計遲延利
    息。被上訴人則辯以上訴人未證明其係徐長根之繼承人，被
    上訴人自不得將徐長根之遺產交付上訴人等語。是本件所應
    審酌者，厥為上訴人是否係徐長根之繼承人，經查：
(一)、按民事訴訟如係由原告主張權利者，應先由原告負舉證之責
    ，若原告先不能舉證，以證實自己主張之事實為真實，則被
    告就其抗辯事實即令不能舉證，或其所舉證據尚有疵累，亦
    應駁回原告之請求。又在大陸地區製作之文書，經行政院設
    立或指定之機構或委託之民間團體驗證者，推定為真正，兩
    岸人民關係條例第7條定有明文。又依本條例第7條規定推定
    為真正之文書，其實質上證據力，由法院或主管機關認定。
    文書內容與待證事實有關，且屬可信者，有實質上證據。推
    定為真正之文書，有反證事實證明其為不實者，不適用推定
    ，同條例施行細則第9條亦有規定。又大陸地區人民依兩岸
    人民關係條例第66條規定為繼承之表示，法院所為准予備查
    之通知，屬非訟事件處理程序性質不生實體上之確定力。
(二)、
１、查大陸地區人民依兩岸人民關係條例第66條規定為繼承之表
    示，法院所為准予備查之通知，屬非訟事件處理程序性質，
    不生實體上之確定力，已如上述。是縱上訴人對徐長根之遺
    產向法院所為繼承之表示，業經士林法院准予備查，亦不生
    實體上之確定力，上訴人自不得依士林地院91年2月19日士
    院儀民明88聲繼39字第05381號准予備查函主張其為徐長根
    之繼承人。
２、次查被上訴人提出之江西省南昌市公證處（99）洪證台字第
    369號親屬關係公證書記載內容略以：「茲證明徐長根（男
    ，1930年9月9日出生，1998年8月5日死亡，…），…其系親
    屬及旁系血親共有以下五人：父親：徐流雨，1901年10月1
    日出生…。母親：徐應氏，1909年8月9日出生…。哥哥：徐
    大老，1929年6月3日出生…。弟弟：徐立新，1933年3月16
    日出生…。丙○○，1939年11月11日出生…」，江西省南昌
    市公證處（2001）洪證台字第358號公證書記載內容：「經
    查，本公證處1999年9月1日為徐立新、丙○○出具的（99）
    洪證台字第369號親屬關係公證書中未寫明被繼承人徐長根
    的父親徐流雨的曾用名，現做如下補充：父親：徐流雨曾用
    名徐流兩（雲）」（見原審卷第22、28頁）。
    而被上訴人提出之台北市後備司令部列管之徐長根兵籍表（
    經陸總部於61年4月12日完成校正補充）記載「徐長根民國
    19 年9月9日生出生。父徐流雲，民前12年8月16日出生。母
    應氏，民前9年6月6日出生。弟徐伏水，民國22年10月15日
    生）」，另所附自傳亦載其父名流雲，母應氏，兄弟二人，
    其為長、弟名伏水（見原審卷第49-50頁），雖二者筆跡不
    同，惟所載徐長根家人情形一致。徐長根係民國38年自大陸
    來台，其時年已約19、20歲，對事理均應有相當之認知，縱
    其自傳等為他人代筆，亦應係依其陳述所製作，其所載徐長
    根家人情形，核諸經驗法則，應認與事實相符。上訴人丙○
    ○係1939年即民國28年出生，若丙○○確係徐長根胞弟，徐
    長根應無不知之理，何以徐長根之自傳、兵籍表均無記載，
    是堪認上訴人提出之上開江西省南昌市公證處（99）洪證台
    字第369號親屬關係公證書記載丙○○係徐長根之弟之內容
    與事實不符。且上開親屬關係公證書記載徐長根父親為徐流
    雨，雖嗣於士林法院89年7月18日士院仁民明88聲繼字第39
    號通知上訴人補正後（見該卷第93頁），上訴人提出（2001
    ）洪證台字第358號公證書補充謂「徐流雨曾用名徐流兩（
    雲）」，惟未有任何證明，是亦無從依此認上訴人係徐長根
    之胞弟。
３、上訴人所舉證人孔畢秀於原審證稱伊不知徐長根在大陸的親
    戚，係一位叫王部林的人通知伊前來法院作證等語（見原審
    卷第37頁）。證人王部林證稱伊未與徐長根去過他老家等語
    （見原審卷第69頁）。證人熊寶林雖有與徐長根同時出入境
    記錄（79.10.11出境、79.11.13入境；83.04.01出境、83.
    05.03入境，見原審卷第112、86頁所附出入境資料），且其
    證稱與徐長根一起到大陸探親，見過丙○○等誥（見原審卷
    第68頁），惟亦無從證明丙○○係徐長根之胞弟。另上訴人
    提出之信函縱為真正，亦無從證明丙○○係徐長根之胞弟。
(三)、上訴人未能證明其為徐長根之胞弟，對徐長根之遺產自無繼
    承權，其請求被上訴人交付徐長根之遺產，自無所據，上訴
    人本件請求為無理由，應予駁回。
四、從而，原審為上訴人敗訴之判決，並無不合。上訴意旨指摘
    原判決不當，求予廢棄改判，為無理由，應予駁回。
五、本件事證已明，兩造其餘攻擊防禦方法，經核與本判決之結
    果不生影響，爰不一一論述。
六、據上論結，本件上訴為無理由，依民事訴訟法第449條第1項
    、第78條，判決如主文。
中    華    民    國    95    年    10    月    11    日
                    民事第八庭
                        審判長法  官  吳景源
                              法  官  鄭威莉
                              法  官  滕允潔
正本係照原本作成。
不得上訴。
中    華    民    國    95    年    10    月    12    日
                              書記官  黃麗玲


司法院資訊處製作；財團法人民間司法改革基金會備份。
